【裁判字號】    98,訴,226
【裁判日期】    990115
【裁判案由】    違反槍砲彈藥刀械管制條例等
【裁判全文】
臺灣臺東地方法院刑事判決               98年度訴字第226號
公  訴  人  臺灣臺東地方法院檢察署檢察官
被      告  甲○○
指定辯護人  王丕衍律師(本院指定義務辯護律師)
上列被告因違反槍砲彈藥刀械管制條例等案件，經檢察官提起公
訴（98年度偵字第1138號、98年度毒偵字第203號），本院判決
如下：
    主  文
甲○○未經許可，寄藏手槍，累犯，處有期徒刑伍年肆月，併科
罰金新臺幣貳拾萬元，罰金如易服勞役，以新臺幣壹仟元折算壹
日，扣案如附表所示之物（除試射完畢之伍顆子彈外），均沒收
；又施用第二級毒品，處有期徒刑陸月。應執行有期徒刑伍年捌
月，併科罰金新臺幣貳拾萬元，罰金如易服勞役，以新臺幣壹仟
元折算壹日。扣案如附表所示之物（除試射完畢之伍顆子彈外）
，均沒收。
    犯罪事實
一、甲○○前因連續施用第二級毒品案件，經本院以91年度東簡
    字第85號判處有期徒刑5月，甫於民國92年7月10日易科罰金
    執行完畢。猶不知悔改，明知槍砲彈藥刀械管制條例所列管
    之槍砲、彈藥，非經中央主管機關許可，不得寄藏，竟於民
    國95年7月間某日，受真實姓名年籍不詳，綽號「阿猴」之
    成年男子所託，未經許可，寄藏保管如附表所示之制式手槍
    1把、制式子彈6顆及具殺傷力之改造子彈3顆，並隨甲○○
    因搬家而先後寄藏該批槍、彈於臺東市○○路及臺東市○○
    路○段仁愛國小對面租屋處。嗣因甲○○與李國彰因債務問
    題發生爭執，遂持上開手槍，於98年5月3日下午5時許，在
    臺東縣臺東市○○路「北極殿」廟宇前巷口，向天空鳴槍1
    槍(該子彈因已擊發滅失，無從確認有無殺傷力)，復為逃避
    查緝，隨於同年5月5日，將如附表所示之槍、彈放置於其所
    有之音箱內，並將該音箱寄放在不知情之張雅芳住處(即臺
    東市○○路○段334號)。俟於98年6月23日，甲○○經警拘
    提到案，遂帶同警察於同日上午11時50分許，在張雅芳上開
    住處內取出並扣得上開如附表所示之槍、彈。
二、復另行基於施用第二級毒品甲基安非他命之犯意，於98年6
    月20日凌晨2時許，在臺東縣臺東市○○○路52巷10弄36號
    住處內，以將甲基安非他命置於玻璃球內燒烤後吸食其煙霧
    之方式，施用第二級毒品甲基安非他命1次，嗣因上開槍砲
    案件為警拘提後，員警徵得甲○○同意，對甲○○採尿並送
    鑑驗，因其尿液鑑驗結果呈甲基安非他命陽性反應，始悉上
    情。
三、案經臺東縣警察局臺東分局先後報請臺灣臺東地方法院檢察
    署檢察官偵查起訴。
    理  由
一、證據能力部分：按被告以外之人於審判外之言詞或書面陳述
    （即學理上所稱之「傳聞證據」），除法律有規定者外，不
    得作為證據（即學理上所稱之「傳聞法則」）。刑事訴訟法
    第159條第1項固有明文。惟按被告以外之人於審判外之陳述
    ，雖不符刑事訴訟法第159條之1至之4之規定，而經當事人
    於審判程序同意作為證據，法院審酌該言詞陳述或書面陳述
    作成時之情況，認為適當者，亦得為證據；當事人、代理人
    或辯護人於法院調查證據時，知有第159條第1項不得為證據
    之情形，而未於言詞辯論終結前聲明異議者，視為有前項之
    同意，刑事訴訟法第159條之5定有明文。查本案以下所引用
    之被告以外之人於審判外之陳述，被告甲○○及其辯護人於
    本院準備程序中均表示同意作為本案證據使用，且迄於言詞
    辯論終結前，亦未就本院所調查之證據資料主張有刑事訴訟
    法第159條第1項不得為證據之情形，本院審酌該證據作成之
    情況，認均無不適當情事，依刑事訴訟法第159條之5第2項
    之規定，均有證據能力，合先敘明。
二、上開犯罪事實欄第一點所示犯行，迭據被告甲○○於警詢、
    偵查及本院審理中坦承不諱，核與證人徐文明警詢及偵查中
    所述相符，復據證人張雅芳於警詢中證述甚詳，並有扣押物
    品目錄表1紙、採證照片42幀及被告開槍現場照片15張附卷
    可稽，又扣案如附表所示槍、彈，經內政部警政署刑事警察
    局以檢視法、性能檢驗法、試射法及比對顯微鏡法鑑驗，鑑
    定結果為：(一)送鑑手槍（含彈匣1個，槍枝管制編號：000
    0000000)1枝，認係口徑9mm制式半自動手槍，研判為捷克CZ
    廠75型，槍號為030788，槍管內具6條右旋來復線，擊發功
    能正常，可供擊發同口徑制式子彈，認具殺傷力。(二)送鑑
    子彈6顆，認均係口徑9mm制式子彈，採樣2顆，可擊發，認
    均具殺傷力。(三)送鑑子彈1顆，認係非制式子彈，由金屬
    彈殼組合直徑8.8mm金屬彈頭而成，經試射，可擊發，認具
    殺傷力。(四)送鑑子彈1顆，認係非制式子彈，由金屬彈殼
    組合直徑9.0mm金屬彈頭而成，經試射，可擊發，認具殺傷
    力。(五)送鑑子彈1顆，認係非制式子彈，由金屬彈殼組合
    直徑9.0mm金屬彈頭而成，經試射，可擊發，認具殺傷力，
    有該局98年8月10日刑鑑字第0980097585號槍彈鑑驗書1份在
    卷可稽（東檢98偵字第1138號偵查卷第55至58頁），是上開
    扣案之制式手槍1枝、制式子彈6顆及具有殺傷力之改造子彈
    3 顆，分別屬於槍砲彈藥刀械管制條例第4條第1項第1、2款
    所稱之槍砲及彈藥，可認被告自白與事實相符，被告犯行足
    堪認定。至於被告於98年5月3日下午5時許，在臺東縣臺東
    市○○路「北極殿」廟宇前巷口，持上開手槍向天空所擊發
    之子彈，因已滅失，無從確認該子彈有無殺傷力，依照「罪
    證有疑、利歸被告」原則，應認該顆遭被告擊發之子彈無殺
    傷力，併此敘明。
三、上揭犯罪事實欄第二點所示犯行，亦據被告甲○○於警詢、
    偵查及本院審理時坦承不諱，而被告於98年6月23日所採尿
    液，經採送慈濟大學濫用藥物檢驗中心檢驗後，證實其尿液
    呈甲基安非他命陽性反應，有該中心所出具之濫用藥物檢驗
    中心檢驗總表1紙附卷可稽，並有臺東縣警察局臺東分局98
    年度偵辦毒品案件尿液採集代碼一覽表1紙可資對照，足認
    被告自白與事實相符，應可採信。次查甲基安非他命為毒品
    危害防制條例所明定之第二級毒品，而毒品施用後於尿液中
    可檢出之時間，受施用劑量及頻率、施用方式、飲水量之多
    寡、個人體質及其代謝情況等因素影響，因個案而異，一般
    可檢出之時間，甲基安非他命為1至5天，此有行政院衛生署
    管制藥品管理局92年7月23日管檢字第0920005609號函在卷
    可參，綜上所述，本案事證明確，被告犯行堪可認定，應依
    法論科。
四、按毒品危害防制條例第20條、第23條將施用毒品之刑事處遇
    程序，區分為「初犯」及「5年內再犯」、「5年後再犯」。
    依其立法理由之說明：「初犯」，經觀察、勒戒或強制戒治
    後，應為不起訴處分或不付審理之裁定；經觀察、勒戒或強
    制戒治執行完畢釋放後，「5年內再犯」者，因其再犯率甚
    高，原實施之觀察、勒戒及強制戒治既已無法收其實效，爰
    依法追訴或裁定交付審理。至於經觀察、勒戒或強制戒治執
    行完畢釋放後，「5年後再犯」者，前所實施之觀察、勒戒
    或強制戒治已足以遮斷其施用毒品之毒癮，為期自新及協助
    其斷除毒癮，仍適用「初犯」規定，先經觀察、勒戒或強制
    戒治之程序。從而依修正後之規定，僅限於「初犯」及「5
    年後再犯」二種情形，始應先經觀察、勒戒或強制戒治程序
    。倘被告於5年內已再犯，經依法追訴處罰，縱其第3次（或
    第3次以上）再度施用毒品之時間，在初犯經觀察、勒戒或
    強制戒治執行完畢釋放5年以後，已不合於「5年後再犯」之
    規定，且因已於「5年內再犯」，顯見其再犯率甚高，原實
    施觀察、勒戒或強制戒治，已無法收其實效，即應依該條例
    第10條處罰（最高法院95年第7次刑事庭會議決議、最高法
    院96年台非字第119號判決意旨均參照）。查被告於87年間
    因施用第二級毒品甲基安非他命案件，經本院裁定送觀察、
    勒戒，認無繼續施用毒品之傾向，由臺灣臺東地方法院檢署
    檢察官於88年2月27日以88年度毒偵字第5號不起訴處分確定
    ，復於90、91年間再因連續施用第二級毒品案件，經本院以
    91年度毒聲字第69號裁定，令入勒戒處所觀察、勒戒，後因
    有繼續施用傾向，本院再以91年度毒聲字第92號裁定令入勒
    戒處所強制戒治，於91年5月8日出所，同案經本院以91年度
    東簡字第85號判決判處有期徒刑5月確定等情，此有卷附臺
    灣高等法院被告前案紀錄表1份在卷可按，是被告雖係於前
    揭強制戒治執行完畢釋放，5年以後再犯本案犯罪事實欄第
    二點所示施用第二級毒品之罪，惟參諸上揭說明，已無再經
    觀察、勒戒或強制戒治之必要，自應依法逕予追訴處罰，公
    訴人提起公訴，於法並無不合，本院自應依法論科。
五、次按槍砲彈藥刀械管制條例所稱之「寄藏」係受人委託代為
    保管，其保管之本身所為之「持有」，係「寄藏」之當然結
    果，法律上自宜僅就「寄藏」行為為包括之評價，不另就「
    持有」予以論罪（最高法院74年台上字第3400號判例可資參
    照）。核被告甲○○就犯罪事實欄第一點所示犯行，係犯槍
    砲彈藥刀械管制條例第7條第4項之非法寄藏手槍罪、同條例
    第12條第4項之非法寄藏子彈罪；就犯罪事實第二點所示犯
    行，係犯毒品危害防制條例第10條第2項之施用第二級毒品
    罪。被告就犯罪事實欄第一點係以一寄藏行為，同時寄藏制
    式手槍、制式子彈及具有殺傷力之改造子彈，屬一行為觸犯
    數罪名之想像競合犯，應依刑法第55條前段規定，從較重之
    非法寄藏手槍罪處斷。被告就犯罪事實欄第二點之施用前持
    有第二級毒品之低度行為，為施用毒品之高度行為所吸收，
    不另論罪。又被告所犯上開非法寄藏手槍罪、施用第二級毒
    品罪，犯意各別，行為互殊，應予分論併罰。再被告有犯罪
    事實欄所載前科執行情形，此有臺灣高等法院被告前案紀錄
    表在卷可佐，其於前案有期徒刑執行完畢後，5年內故意再
    犯有期徒刑以上之犯罪事實欄第一點所示之非法寄藏手槍罪
    ，為累犯，應就所犯非法寄藏手槍罪依法加重其刑。爰審酌
    被告雖係受朋友委託，寄藏上開制式手槍、制式子彈及具有
    殺傷力之改造子彈，惟制式槍、彈非從海外走私進口，無從
    取得，且制式槍、彈之精準度、殺傷力皆非一般改造槍、彈
    所能比擬，復衡被告寄藏上開槍、彈之時間甚長，被告復持
    以向他人尋釁，造成社會安寧秩序相當程度之傷害；另審酌
    被告前曾有施用毒品之犯行，經觀察勒戒之治療程序後，仍
    未戒除惡習而繼續施用，並考量其生活狀況、智識程度，施
    用毒品之次數，暨犯罪後均坦承犯行等一切情狀，分別量處
    如主文所示之刑，併科罰金部分並諭知易服勞役之折算標準
    ，並定其應執行刑，就併科罰金部分，並諭知易服勞役之折
    算標準。至被告之指定辯護人雖以被告犯後就非法寄藏槍、
    彈皆坦承犯行，態度良好，顯有改過向善之心；且無相關之
    槍砲前科，對於社會治安所造成之危害尚輕，可謂情輕法重
    ，犯罪之情狀顯可憫恕，請依刑法第59條規定酌量減輕被告
    所犯非法寄藏手槍罪其刑云云。然按刑法第59條規定犯罪情
    狀可憫恕者，得酌量減輕其刑，固為法院依法得自由裁量之
    事項，然非漫無限制，必須犯罪另有特殊之原因與環境，在
    客觀上足以引起一般同情，認為即予宣告法定低度刑期尤嫌
    過重者，始有其適用。是為此項裁量減刑時，必須就被告全
    部犯罪情狀予以審酌在客觀上是否有足以引起社會上一般人
    之同情，而可憫恕之情形，始稱適法（最高法院88年度台上
    字第6683號判決要旨參照）。查被告犯後於警詢、偵訊及本
    院審理時固均坦承犯行，然本案係因被告為恫嚇他人，將所
    持槍、彈朝天空鳴槍，始經警查獲，難認犯罪態度良好。況
    依被告之智識能力，當知悉槍彈係屬違禁物品，非經許可，
    不得持有，竟無故受綽號「阿猴」之委託寄藏扣案槍、彈，
    對社會治安造成相當負面程度之影響，且衡酌槍砲彈藥刀械
    管制條例之目的，係為防制槍枝、子彈危害，維護國內治安
    ，倘遽予憫恕被告並減輕其刑，對被告個人難收改過遷善之
    效，無法達到刑罰特別預防之目的，另衡諸社會一般人客觀
    標準，本案衡情並無何等足以引起一般同情之客觀情狀而應
    予以憫恕，爰不依刑法第59條酌減其刑，附此敘明。
六、末按扣案如附表所示槍、彈（除附表編號2至5號所示試射完
    畢之5顆子彈外），均係槍砲彈藥刀械管制條例第4條第1項
    第1款、第2款所稱之槍砲或彈藥，依同條例第5條之規定，
    非經中央主管機關許可不得寄藏，均係違禁物，應依刑法第
    38條第1項第1款規定，不問屬於被告與否，均宣告沒收。另
    扣案之子彈5顆（詳附表編號2至5號），業經試射已不具殺
    傷力，非屬違禁物，爰均不另為沒收之諭知。至被告用以施
    用甲基安非他命所使用之玻璃球吸食器，雖係被告所有且供
    施用甲基安非他命所用之物，然已遭被告丟棄，業據被告陳
    明在卷，復未扣案，其沒收與否對於預防犯罪及公共利益或
    公共安全之維護，並無絕對影響，為免將來執行困難，爰不
    另為沒收之諭知。
七、再按刑法第62條所謂發覺，固非以有偵查犯罪權之機關或人
    員確知其人犯罪無誤為必要，而於對其發生嫌疑時，即得謂
    為已發覺；但此項對犯人之嫌疑，仍須有確切之根據得為合
    理之可疑者，始足當之，若單純主觀上之懷疑，要不得謂已
    發生嫌疑（參照最高法院72年臺上字第641號判例要旨)。查
    本案所扣槍、彈雖係被告帶同警方取出，但證人即被害人洪
    健育於98年5月13日即已向警方供稱:其看見一男子徒手破壞
    其駕駛之車號5505-JN號自小客車，其受驚急忙駕車離去，
    並看見該名徒手男子自身上拿出不知名的「東西」，隨即聽
    見槍響等語；復再經員警出示照片供證人洪健育指認，證人
    洪健育即指認被告甲○○為98年5月3日在現場破壞其車，且
    自身上拿出不知名的「東西」之徒手男子(見警卷一第19頁
    至第21頁)。是依前述證人洪健育之證詞，足認被告於98年6
    月23日遭警拘提，並帶同警方起出如附表所示之槍、彈前，
    承辦員警已有合理懷疑被告持有槍枝、子彈，故被告不符合
    刑法第62條自首之要件，併此敘明。
據上論斷，應依刑事訴訟法第299 條第1 項前段，槍砲彈藥刀械
管制條例第7條第4項、第12條第4項，毒品危害防制條例第10 條
第2項，刑法第11條前段、第55條前段、第47條第1項、第42 條
第3項前段、第51條第5款、第38條第1項第1款，判決如主文。
本案經檢察官乙○○到庭執行職務。
中    華    民    國    99    年    1      月    15    日
                  刑事第二庭   審判長法  官  李水源
                                     法  官  蔡慧雯
                                     法  官  林拔群
以上正本證明與原本無異。
如不服本判決，應於收受送達後10日內向本院提出上訴書狀，其
未敘述上訴理由者，應於上訴期間屆滿後20日內向本院補提理由
書狀（均須按他造當事人之人數附繕本）。
中    華    民    國    99    年    1     月    15    日
                                     書記官  廖偉志
【附表】
┌──┬───────────────────────┐
│編號│扣案物品                                      │
├──┼───────────────────────┤
│ 1  │送鑑手槍壹枝，（含彈匣壹個，槍枝管制編號：1102│
│    │065446)，認係口徑9mm制式半自動手槍，研判為捷克│
│    │CZ廠75型，槍號為030788，槍管內具陸條右旋來復線│
│    │，擊發功能正常，可供擊發同口徑制式子彈，認具殺│
│    │傷力。                                        │
├──┼───────────────────────┤
│ 2  │送鑑子彈陸顆，認均係口徑9mm制式子彈，採樣貳顆 │
│    │，可擊發，認均具殺傷力。                      │
│    │                                              │
├──┼───────────────────────┤
│ 3  │送鑑子彈壹顆，認係非制式子彈，由金屬彈殼組合直│
│    │徑8.8mm 金屬彈頭而成，經試射，可擊發，認具殺傷│
│    │力。                                          │
├──┼───────────────────────┤
│ 4  │送鑑子彈壹顆，認係非制式子彈，由金屬彈殼組合直│
│    │徑9.0mm金屬彈頭而成，經試射，可擊發，認具殺傷 │
│    │力。                                          │
├──┼───────────────────────┤
│ 5  │送鑑子彈壹顆，認係非制式子彈，由金屬彈殼組合直│
│    │徑9.0mm金屬彈頭而成，經試射，可擊發，認具殺傷 │
│    │力。                                          │
└──┴───────────────────────┘
附錄本判決論罪法條全文
槍砲彈藥刀械管制條例第7 條第4 項
未經許可，持有、寄藏或意圖販賣而陳列第1 項所列槍枝者，處
5年以上有期徒刑，併科新臺幣1000萬元以下罰金。
槍砲彈藥刀械管制條例第12條第4 項
未經許可，持有、寄藏或意圖販賣而陳列子彈者，處5 年以下有
期徒刑，併科新臺幣300萬元以下罰金。
毒品危害防制條例第10條第2項
施用第二級毒品者，處3年以下有期徒刑。


司法院資訊處製作；財團法人民間司法改革基金會備份。
